【裁判字號】    99,交聲,739
【裁判日期】    990817
【裁判案由】    違反道路交通管理處罰條例聲明異議
【裁判全文】
臺灣臺北地方法院交通事件裁定         99年度交聲字第739號
原處分機關  臺北市交通事件裁決所
代  表  人  林文淵
異  議  人
即受處分人  甲○○
上列異議人即受處分人因違反道路交通管理處罰條例案件，對於
臺北市交通事件裁決所中華民國99年5 月10日所為之處分（原處
分案號：北市裁罰字第裁22-T00000000號）聲明異議，本院裁定
如下：
    主  文
異議駁回。
    理  由
一、原處分意旨略以：異議人即受處分人甲○○於民國99年4月9
    日晚間8時55分許，駕駛車牌號碼8G-7429號自小客車行駛於
    台九線公路（臺東往高雄方向），行經台九線森永檢查哨前
    ，因跨越雙黃線超車，經臺東縣警察局大武分局森永派出所
    員警以上開車輛有「雙黃線超車」之違規事實，予以攔停舉
    發，依道路交通管理處罰條例第47條第2 款規定，處罰鍰新
    臺幣（下同）1,200元，並依同條例第63條第1項規定記違規
    點數1點。
二、異議意旨則略以：異議人從未行經舉發路段，對路況相當不
    熟悉，係因衛星導航系統帶領始路經此處，舉發當晚為下雨
    及起霧之天氣狀況，伊在沒有路燈之情況下行經此處，縱使
    路邊設置告示牌，仍舊難以辨識路況，而警方所拍攝之照片
    為白天之路況，與舉發當時情形並不相同，不應混為一談；
    且舉發當時擋在伊所駕駛車輛前方之大型卡車後方並無任何
    員警攔檢之指示，使伊在視線不良之情形下認為該大卡車係
    故障車輛，讓人判讀錯誤，伊係因前有車輛阻擋視野，始駕
    車跨到雙黃線查看路況，但並非跨越甚至違規，且伊發現大
    型卡車前有一員警時，便立即煞停，當時伊所駕駛車輛的確
    停在雙黃線上，並依員警指示駕車超越卡車後靠邊停車並遭
    開立罰單，並非超車違規後才被攔停，不應用照片方式來說
    故事，伊希望能有公理正義，但警方濫開罰單便有失公平正
    義，敬請明查等語。
三、按汽車駕駛人超車時，有下列情形之一者，處1,200元以上2
    ,400元以下罰鍰：(二)在學校、醫院或其他設有禁止超車標誌
    、標線處所、地段或對面有來車交會或前行車連貫二輛以上
    超車；汽車駕駛人有第47條第1至3款之情形者，並記違規點
    數1點，道路交通管理處罰條例第47條第2款、第63條第1 項
    第1款分別定有明文。
四、經查：
  (一)本件異議人駕駛之前開自小客車確有於上揭時、地，在設有
    禁止超車標線路段跨越雙黃實線超車之事實，為異議人所不
    否認，並有舉發地點設置之監視器翻拍相片16幀附卷可稽（
    見本院卷第31至34頁），堪信為真實。
  (二)異議人固辯稱舉發當晚下雨且起霧，伊在沒有路燈之情況下
    行經此處，縱使路邊設置告示牌，仍舊難以辨識路況云云；
    。然查，上開舉發路段即台九線公路，在森永派出所前50至
    100 公尺處南下、北上車道均依規定豎立「前有交通稽查，
    請減速慢行」之告示牌各1 面，以提醒用路人注意前方狀況
    ，隨時停車受檢乙情，業據臺東縣警察局大武分局99年5月5
    日武警交字第0990033801號函說明明確，並有該函檢附之現
    場相片7 幀在卷可稽（見本院卷第17至20頁）。雖上開關於
    關於告示牌及路面劃設「停車受檢」標線之相片係在日間所
    拍攝，然上開2 面告示牌清楚標示該路段最高速限為每小時
    40公里，則縱使舉發當時為夜間且氣候不佳，一般駕駛人若
    遵照上開速限行駛，衡諸常情，應仍可經由車頭燈之照射而
    清楚判讀告示牌及標線之指示，是異議人辯稱係因天氣不佳
    而無法辨識路況，尚非可採。
  (三)異議人另辯稱伊行駛至森永檢查哨前，以為前方之大型卡車
    發生故障，始駕車跨到雙黃實線上查看路況，且伊發現大型
    卡車前有一員警時，便立即煞停，再依員警指示駕車超越卡
    車後靠邊停車，並非超車違規後才被攔停云云。惟查，上開
    路段既為劃設有雙黃實線之路段，此為異議人所不爭執，而
    依道路交通標誌標線號誌設置規則第149條第1項第8 款之規
    定：「雙黃實線設於路段中，用以分隔對向車道，並雙向禁
    止超車、跨越或迴轉。」故在在劃設有雙黃實線之路段，自
    不得任意超車，異議人為領有駕駛執照之人，對於上揭規定
    ，自無法諉為不知；又前方車輛是否故障，並非僅憑異議人
    主觀認定，應綜合現場情形諸如是否放置故障標誌、前方車
    輛駕駛人有無下車察看等判斷之，如僅以前方車輛停放不動
    ，即主觀認為該車輛可能故障，而逕行跨越雙黃實線超車，
    仍屬在設有禁止超車標線路段超車之違規行為。故異議人上
    開所辯，顯係事後卸責之詞，不足採信。
五、綜上所述，異議人確有於前揭時、地，在設有禁止超車標線
    路段跨越雙黃實線超車之違規行為，從而，原處分機關依道
    路交通管理處罰條例第47條第2款規定，裁處異議人罰鍰1,2
    00元，並依同條例第63條第1項第1 款（漏列第1款）規定記
    違規點數1 點，核無違誤，異議人之聲明異議為無理由，應
    予駁回。
據上論斷，應依道路交通案件處理辦法第19條，裁定如主文。
中    華    民    國    99    年    8     月    17    日
                    交通法庭    法  官  陳君鳳
以上正本證明與原本無異。
如不服本裁定，應於送達後5日內向本院提出抗告狀。
                                書記官  楊湘雯
中    華    民    國    99    年    8     月    17    日

司法院資訊處製作；財團法人民間司法改革基金會備份。
